臺灣高雄地方法院交通事件裁定　　　　99年度交聲字第2453號
原處分機關　高雄市政府交通局
法定代理人　王國材
異　議　人
即受處分人　蔡行旺
上列受處分人因違反道路交通管理處罰條例案件，對於高雄市政
府交通局中華民國99年8 月10日所為之處分（原處分案號：高市
交裁字第裁32-BD0000000號）聲明異議，本院裁定如下：
    主  文
原處分撤銷。
    理  由
一、原處分意旨略以：異議人即受處分人蔡行旺（以下簡稱：異
    議人）所有之車牌號碼ZCX-567 號輕型機車，於民國98年9
    月5 日中午12時5 分許，在高雄市○○路與和平路口，有「
    駕車行經有燈光號誌管制之交叉路口闖紅燈（含紅燈左轉）
    」之違規，經當場採證照相，故以逕行舉發方式製作高雄市
    政府警察局98年9 月24日高市警交相字第BD0000000 號舉發
    違反道路交通管理事件通知單（下稱舉發通知單），舉發上
    開違規，嗣原處分機關依據道路交通管理處罰條例第53條第
    1 項、第63條第1項 及違反道路交通管理事件統一裁罰基準
    及處理細則第43條、第44條、第67條，於99年8 月10日作成
    高市交裁字第裁32-BD0000000號裁決書，裁處罰鍰新臺幣（
    下同）2,700 元，並記違規點數3 點等語。
二、異議意旨略以：異議人未曾收受舉發通知單，卻於99年8 月
    17日收到原處分機關之上開道路交通管理事件裁決書，原處
    分機關之處分唯恐過當，爰請撤銷原處分等語。
三、按90年1 月1 日施行之違反道路交通管理事件統一裁罰標準
    及處理細則第5 條規定：「處理違反道路交通管理事件，有
    關文書送達之程序，依行政程序法。」。次按「送達，於應
    受送達人之住居所、事務所或營業所為之。」、「送達，不
    能依前二條規定為之者，得將文書寄存送達地之地方自治或
    警察機關，並作送達通知書兩份，一份黏貼於應受送達人住
    居所、事務所、營業所或其就業處所門首，另一份交由鄰居
    轉交或置於該送達處所信箱或其他適當位置，以為送達。前
    項情形，由郵政機關為送達者，得將文書寄存於送達地之郵
    政機關。寄存機關自收受寄存文書之日起，應保存三個月。
    」，行政程序法第72條第1 項、第74條第1 項、第2 項、第
    3 項定有明文。再按違反道路交通管理事件統一裁罰基準及
    處理細則第11條第1 項第3 款規定：逕行舉發者，應按已查
    明之資料填註車牌號碼、車輛種類、車主姓名或地址，並於
    通知單上方空白處加註逕行舉發之文字後，由舉發機關送達
    被通知人。是依上開之規定，受處分人若有違反交通管理事
    件行為，則應由舉發機關就其違規事實先予舉發，並由舉發
    機關填掣舉發單，再將舉發單交由受處分人收受或合法送達
    後，主管機關始得據以裁決，如違規行為未經舉發，或舉發
    機關未填掣舉發單，或未受舉發單之合法通知時，主管機關
    均不得逕予裁決。準此，舉發違反道路交通事件通知單應向
    行為人之「住居所、事務所或營業所」送達，並非向行為人
    之「車籍地」送達，甚為明灼。
四、經查，本件原舉發單位就異議人「駕車行經有燈光號誌管制
    之交叉路口闖紅燈（含紅燈左轉）」之違規情形，逕行舉發
    填掣之舉發通知單，並於98年9 月28日，以異議人登記之車
    籍地址亦即「高雄市○○區○○街71號」加以送達，有高雄
    市政府警察局交通警察大隊100 年3 月18日高市警交逕字第
    1000009346號函及所附之舉發通知單及送達證書各在卷可稽
    （見本院交聲卷第16頁至第19頁）。惟因異議人之戶籍地早
    於98年7 月27日即已遷至「高雄市○○區○○街28號5 樓之
    10」，有本院依職權查詢其戶籍資料及個人基本資料附卷足
    參（見本院交聲卷第20頁至第21頁），足認前揭舉發違反道
    路交通管理事件通知單因寄送地址有誤，迄未合法送達予異
    議人，是依前揭規定及說明，本件原處分機關舉發通知單尚
    未完成合法通知前所為上開之裁決處分，非屬適法。至原處
    分機關已將前揭裁決書送達異議人等情，固為異議人所不爭
    執，惟舉發通知單既未經合法送達，已如前述，則異議人顯
    無從自動繳納罰鍰或到案聽候裁決，原處分機關逕行裁決之
    期間自亦無從起算。是以，尚不得以上開裁決書已合法送達
    為由，即認原處分機關前揭裁決合法。從而，本件異議為有
    理由，原處分應撤銷，以資適法。
四、據上論斷，應依道路交通事件處理辦法第19條，裁定如主文
    。
中    華    民    國  100     年    4     月    6     日
                    交通法庭    法  官  郭任昇
以上正本證明與原本無異。
如不服本裁定，應於收受送達後5 日內向本院提出抗告狀。
中    華    民    國  100     年    4     月    6     日
                                書記官  葉玉芬